【裁判字號】    97,消債更,1261
【裁判日期】    971229
【裁判案由】    聲請更生程序
【裁判全文】
臺灣高雄地方法院民事裁定          97年度消債更字第1261號
聲  請  人
即  債務人  甲○○
上列當事人因消費者債務清理事件聲請更生，本院裁定如下：
    主  文
聲請駁回。
聲請費用由聲請人負擔。
    理  由
一、聲請意旨略以：聲請人即債務人現積欠臺灣土地銀行股份有
    限公司（下稱土地銀行）、高雄市第三信用合作社、聯邦商
    業銀行股份有限公司、萬泰商業銀行股份有限公司、良京實
    業股份有限公司（自寶華商業銀行股份有限公司受讓債權，
    以下簡稱良京公司）共計新臺幣（下同）923,577 元，曾於
    95年10月11日，與最大債權銀行即中國信託銀行商業銀行股
    份有限公司（以下簡稱中國信託銀行）就當時欠款金額1,97
    6,593 元達成分期還款協議，同意自95年10月起，以分100
    期，利率6.88% ，每月繳納26,026元之方式償還。然因聲請
    人任職於高雄市政府建設局擔任駕駛工作，平均月薪僅32,
    889 元，扣除償還金額後僅餘6,863 元，尚不及內政部社會
    司公告之每月最低生活費標準，確屬入不敷出，實無法負擔
    協商月付款。且聲請人已盡最大還款誠意，於96年9 月26
    日出售聲請人所有坐落高雄市○○區○○段933 地號土地及
    其上門牌號碼為三民區○○○路312 巷39弄15號建物（以下
    合稱系爭房地），所得已全數用於清償債務，名下已無任何
    財產，另聲請人於95年12月22日與配偶蔡玉琴協議離婚，但
    因離婚後同居至今每月須支付10,000元予蔡玉琴作寄居費，
    經濟狀況更加惡化，故不得已毀諾，實有不可歸責於己致履
    行原協商條件有重大困難之情事，爰聲請准予裁定更生等語
    。
二、按「聲請更生或清算不合程式或不備其他要件者，法院應以
    裁定駁回之」、「債務人與金融機構協商成立者，不得聲請
    更生或清算。但因不可歸責於己之事由，致履行顯有重大困
    難者，不在此限」、「本條例施行前，債務人依金融主管機
    關協調成立之中華民國銀行公會會員辦理消費金融案件無擔
    保債務協商機制與金融機構成立之協商，準用前項之規定」
    ，消費者債務清理條例第8 條前段、第151 條第5 項、第6
    項分別定有明文。是債務清償方案成立後，應由債務人按其
    條件履行，如因事後發生情事變更，在清償期間收入或收益
    不如預期，致該方案履行困難甚或履行不能，因不可歸責於
    己，始能准許債務人聲請更生或清算，以避免債務人任意毀
    諾已成立之協商，濫用更生或清算之裁判上債務清理程序。
    從而，所謂「不可歸責於己之事由」，應係指客觀上聲請人
    之支出增多，或收入、收益減少，非其成立協商時所能預期
    ，諸如物價上漲而成本增加、家屬患病等以致支出增加，或
    因病無法工作、僱佣之公司倒閉或裁員、失業、減薪等以致
    收入減少等情形，始足當之。
三、經查：
(一)聲請人現積欠土地銀行等5 家金融機構及良京公司等債權人
    共計923,577 元，曾於95年10月11日，與最大債權銀行即中
    國信託銀行商業銀行就當時欠款金額1,976,593 元達成分期
    還款協議，同意自95年10月起，以分100 期，利率6.88% ，
    每月繳納26,026元之方式償還，惟僅於95年10月11日繳納月
    付協商款1 期，隨即於96年1 月2 日經中國信託銀行公告毀
    諾等節，有卷附財團法人金融聯合徵信中心當事人綜合信用
    報告、當事人綜合信用報告－債務清理條例前置協商專用債
    權人清冊、（見本院卷第11至15頁）、債權人清冊（見本院
    卷第19頁）、協議書（見本院卷第23頁）、無擔保債務還款
    計畫（見本院卷第24至25頁）、協商還款之匯款單（見本院
    卷第75頁），堪予認定。
(二)聲請人於95年10月11日與中國信託銀行協商時，欠款金額為
    1,976,593 元，已如前述，而查聲請人於96年9 月26日出售
    其人所有之系爭房地，分別於96年9 月26日、同年10月24日
    領取500,000 元及1,500,000 元，合計2,000,000 元之價金
    ，此有聲請人所提出之不動產買賣契約書在卷足憑（見本院
    卷第38頁至41頁），足認聲請人於96年10月24日即可以上開
    價金清償當時積欠銀行之全部債務，竟捨此不為，且於繳交
    1 期協商款項後即予毀諾，顯見聲請人毫無還款之意，有違
    誠信甚明，已堪認定聲請人毀諾並無不可歸責於己之事由。
(三)又聲請人係於95年10月11日與中國信託銀行達成本件還款協
    議，其於協商之時，在無其他特殊情事之情形下，本可衡量
    其個人收入及整體財務狀況，應可認係在綜合評估其還款能
    力後，方與中國信託銀行達成每月還款26,026元之協商條件
    。而聲請人現任職於高雄市政府建設局擔任駕駛，收入穩定
    ，95、96年度年度收入分別為524,826 元、623,943 元，換
    算每月平均所得分別高達為43,736元、51,995元，（元以下
    均4 捨5 入），此有聲請人95、96年度綜合所得稅各類所得
    資料清單在卷可憑（見本院卷第17頁至第18頁），依聲請人
    之收入狀況，確實足供支應其之個人生活費用及繳納協商月
    付款。雖聲請人主張其自95年12月22日起須每月另行給付前
    妻蔡玉琴10,000元，而有支出增加之情事，然縱認其主張為
    真實，因聲請人自96年起每月所得亦已增加為51,995元，扣
    除該10,000元支出及聲請人自承之生活費7,882 元（見本院
    卷第16頁）後，每月尚餘34,113元，足認聲請人依協商條件
    每月還款26,026元，並無任何困難可言，益徵本件協商條件
    ，對於聲請人而言，並無苛酷不當而難以履行之情，是聲請
    人自95年12月22日須每月支付10,000元予前妻之情，亦非可
    作為其毀諾之正當理由。
(四)本件依聲請人上開所陳，核無不可歸責之情事變更，且其履
    行協商條件並無困難，又聲請人現有固定收入，且債務已較
    協商時大幅減少至923,577 元，是縱有履行不便，亦得經由
    個別債權銀行協商程序以求適當履債，據此等情，堪認聲請
    人尚乏不可歸責於己致履行顯有重大困難之情形可言。
四、綜上所述，本件聲請人前已與金融機構協商成立，既無法立
    證證明其確於與金融機構達成前揭協商後，有何不可歸責於
    己之事由，且依原協商條件履行亦非顯有重大困難，其聲請
    更生自屬要件不備，又屬無從補正，依首揭條文之意旨，自
    應予以駁回。
五、依消費者債務清理條例第11條第1 項、第8 條前段、第15條
    ，民事訴訟法第78條，裁定如主文。
中    華    民    國    97    年    12    月    29    日
                民事第六庭    法      官  林書慧
上為正本係照原本作成
如不服本裁定，應於裁定送達後10日內，以書狀向本院提出抗告
，並繳納抗告費新臺幣1千元
中    華    民    國    97    年    12    月    29    日
                              書  記  官  莊豐源


司法院資訊處製作；財團法人民間司法改革基金會備份。
